【裁判字號】    99,易,818
【裁判日期】    991223
【裁判案由】    詐欺
【裁判全文】
臺灣臺中地方法院刑事判決               99年度易字第818號
公  訴  人  臺灣臺中地方法院檢察署檢察官
被      告  謝志鑫
上列被告因詐欺案件，經檢察官提起公訴（98年度偵字第16720
號），本院判決如下：
    主    文
謝志鑫意圖為自己不法之所有，以詐術使人將本人之物交付，處
有期徒刑參月，如易科罰金，以新臺幣壹仟元折算壹日。
    犯罪事實
一、謝志鑫係以從事中古汽車交易、買賣為業之人，明知同業友
    人石玉山於民國97年8月間，向戴勝利購入之車號6036-PR號
    自小客車係有瑕疵之泡水車輛（原始車主為生兆有限公司，
    該車前於97年7月間，因颱風而泡水受損，由生兆有限公司
    以新臺幣（下同）20萬元之代價，轉售予戴勝利），竟基於
    意圖為自己不法之所有之犯意，隱瞞上開車輛係泡水車之事
    實，向石玉山調取該車對外銷售，並於97年8月27日，以70
    萬元之代價，將車輛出售予李俊良（後車牌已更換為6383-W
    A號），汽車買賣契約中更保證該車絕非重大事故車、泡水
    車或熔接AB車等情，致李俊良陷於錯誤，誤信該車並非有瑕
    疵之泡水車，而應允交易。李俊良陸續於97年8月27日、同
    年8月30日交付1萬元、4萬元定金予謝志鑫轉給石玉山收受
    外；再於97年9月5日，將60萬元車款匯至石玉山之臺中商業
    銀行大慶分行（下稱臺中商銀）帳號000000000000號帳戶中
    ；後再於97年9月5日，在臺中縣大肚鄉之臺中區監理所，將
    尾款5萬元現金交付謝志鑫，謝志鑫並將該5萬元充為仲介交
    易車輛之費用。嗣李俊良發覺車況有異，遂於97年9月19日
    ，將上開車輛送往臺灣德國萊因技術監護顧問股份有限公司
    （下稱德國萊因公司）進行車況鑑定，始發現該車有泡水痕
    跡，因而發現受騙而報警處理。
二、案經李俊良訴由臺中市警察局第六分局報告臺灣臺中地方法
    院檢察署檢察官偵查起訴。
    理  由
一、證據能力之判斷：
（一）被告以外之人於審判外之陳述雖不符刑事訴訟法第159條
      之1至之4等4條之規定，而經當事人於審判程序同意作為
      證據，法院審酌該言詞陳述或書面陳述作成時之情況，認
      為適當者，亦得為證據，刑事訴訟法第159條之5第1項定
      有明文。其立法意旨在於傳聞證據未經當事人之反對詰問
      予以核實，原則上先予排除。惟若當事人已放棄反對詰問
      權，於審判程序中表明同意該等傳聞證據可作為證據，基
      於尊重當事人對傳聞證據之處分權，及證據資料愈豐富，
      愈有助於真實發見之理念，且強化言詞辯論主義，使訴訟
      程序得以順暢進行，上開傳聞證據亦均具有證據能力。經
      查，被告及檢察官就本院所引用卷內被告以外之人於審判
      外之陳述，於審判程序均同意作為證據，且本院審酌前開
      證據資料作成時之情況，均無不法之情事，且與待證事實
      具有關聯性，認為適宜作為本案之證據，故均有證據能力
      。
（二）德國萊因公司出具之中古車檢測報告（見警卷第14頁）乃
      負責為系爭車輛檢測之汽車技師，依其所見所為之證明文
      書，核其本質，乃為被告以外之人於審判外之書面陳述，
      依刑事訴訟法第159條第1項之規定，原不具證據能力，惟
      前述證據性質上為從事業務之人為維護業務之信用性及業
      務之正當運作所為之日常性之記載，即符合刑事訴訟法第
      159條之4第2款所示，乃通常業務過程不間斷、有規律而
      準確之記載，並無預見日後可能會被提供作為證據之偽造
      動機之例行性業務文書，其虛偽之可能性小，有一定之可
      信性，何況如讓製作者以口頭方式於法庭上再重現過去之
      事實或數據亦有困難，因此其亦具有一定程度之不可代替
      性，自屬刑事訴訟法第159條之4第2款所謂得成為傳聞例
      外之業務文書，故依此規定，上開檢測報告之書面陳述即
      有證據能力。
二、訊據被告謝志鑫固坦承上開仲介告訴人李俊良向石玉山購買
    車牌號碼6383-WA號（即原車牌號碼6036-PR）車輛一情，惟
    矢口否認有對告訴人為詐欺之犯行，辯稱：交易前曾經驗車
    無誤，不知道該車輛為泡水車云云，然本院查：
（一）車牌號碼6383-WA號自用小客車即係原車牌號碼6036-PR
      號自用小客車，此有車牌號碼6036-PR汽車新領牌照登記
      書、過戶登記書、汽車車輛異動登記書、汽（機）車各項
      異動登記書影本各1份（偵卷第13頁至第16頁）、車牌號
      碼6383-WA號自用小客車行車執照影本1份（警卷第18頁）
      分別在卷可稽。而告訴人李俊良之車牌號碼6383-WA自用
      小客車係經由被告謝志鑫媒介而以總價70萬元向石玉山購
      得，其中60萬元係以匯款方式，10萬元係以交付現金方式
      付款，此為被告所坦認，並與李俊良、石玉山在警訊及偵
      查中所述相符，復有被告與告訴人簽訂之汽車委賣合約書
      影本1紙（警卷第13頁）、證人石玉山之臺中商銀歷史交
      易明細資料1份（偵卷第20頁至第40頁）可為佐證，此部
      分事實應可認定。
（二）再車牌號碼6383-WA自用小客車原係有交易瑕疵之泡水車
      輛，業經原車主生兆有限公司負責人洪碧霙於偵查中證稱
      ：「97年7月因為卡玫基颱風關係淹水，造成車子泡水」
      等語（偵卷第53頁），復與證人即當時仲介生兆有限公司
      與戴勝利交易之郭介人於偵查中所述：「因為車子泡水，
      之前整個烏日都淹水，她的車子也因此有泡到水」等情（
      偵卷第63頁）相符。且依檢測德國萊因公司出具之中古車
      檢測報告報告所載，係爭車輛：「外觀：後廂底板發現有
      黃土水漬」、「內裝：有進水（泡水）黃土痕跡，痕跡高
      度在儀表板以下」、「底盤：引擎周邊機件鏽蝕，渦輪外
      生鏽」、在檢查結果「是否曾泡水？」欄，勾選「有泡水
      痕跡」，此有該報告書在卷可憑（見警卷第14頁），足認
      車牌號碼6383-WA自用小客車原係有交易瑕疵之泡水車輛
      無疑。
（三）又證人石玉山於偵查中明確證稱：「（問：戴勝利有無跟
      你說這輛車是泡水車？）答：有，所以才會說他整理的一
      半，我接手整理剩下的部分，我知道這輛車原來是泡水車
      」、「（問：這輛車謝志鑫調過去賣之前，你有無跟他說
      這輛車泡過水？）答：他應該知道，因為這輛車的買賣價
      格低於行情，且他也知道我有換過大、小燈，也就是證明
      燈裡面會起水霧，代表車子曾經泡過水，所以謝志鑫應該
      可以推論這輛車曾經泡過水，謝志鑫是做中古車的內行人
      ，他應該一看就知道這輛車的實際狀況是怎樣」等情（偵
      卷第64頁）。且被告於本院審理中亦自陳：作中古車交易
      ，到今年（99年）九月滿十年等情（本院卷第59頁背面）
      ，足認被告確實從事中古車交易已多年，富有深厚之經驗
      。是以石玉山上開所稱，依被告從事中古車交易之豐富經
      驗，從本件的車輛價格偏低、車體零件更換等客觀條件，
      自可明白判定該車輛為有交易瑕疵之泡水車一節，應屬實
      在，並非故意誣陷被告之詞。
（五）又被告與告訴人簽訂之汽車委賣合約書，最末特別以手寫
      註明：「此車保證非重大事故、泡水、熔接AB車、贓車」
      等詞（警卷第13頁），顯然上開4種情形，屬本件交易當
      事人特別在意之重大交易瑕疵，所以才會在合約書中，另
      行以手寫方式特別標明，如果告訴人明知車輛有上開瑕疵
      之一，斷然不可能會與被告交易。故而被告對告訴人隱瞞
      該車輛為有交易瑕疵之泡水車之事實，致使告訴人陷於錯
      誤，誤以為所購車輛為正常狀況車輛而交易，應可認定。
（六）至於被告雖以前詞置辯，然本院認為，被告與告訴人達成
      交易之前，固曾前往英屬維京群島商太古國際汽車股份有
      限公司臺灣分公司臺中櫻花服務廠檢修，惟其檢修之內容
      為：「DSG變速箱由更換」、「自動變速箱油」、「變速
      箱油蕊」、「墊片」、「全車檢查（油水、胎壓檢查）」
      等項目，並未針對該車是否為泡水車一情為判斷，此有該
      公司99年6月11日年RO-100602號函及附件（本院卷第31
      頁至第34頁）在卷可稽，是並無法證明，被告於本件交易
      之前，不知該車為泡水車輛。況且，告訴人對於該車輛有
      無「重大事故、泡水、熔接AB車、贓車」之情形特別在意
      ，所以才在合約書中加以標明，並非被告明知該車無上開
      情形所以才在合約書中特別標明。因此，合約書中保證事
      項之登載，係被告為達成詐欺而故意加以隱瞞之結果，並
      不足為被告有利之認定。
（七）綜上事證，本院認為，被告係有多年中古車買賣經驗之專
      業人士，已如前述，其既以前揭如事實欄所載之詐術，誆
      騙專業知識不足之告訴人，顯見被告亦知，如不利用詐騙
      手段，難以達成出售得利之目的，是被告對於出售該車有
      不法所有之意圖甚明。被告上開所辯均無可採，業如前述
      ，本案事證明確，被告犯行，洵堪認定。
三、核被告謝志鑫所為，係犯刑法第339條第1項之詐欺取財罪。
    爰審酌被告正值青壯，竟不思循正當途徑獲取財物，反因貪
    慾圖利而犯本案犯行，不僅造成告訴人之損失，亦影響中古
    車市場之交易安全，兼衡其犯罪動機、手段、目的，及犯後
    迄本院審理時止均未有任何表達悔悟之意，於犯罪後態度部
    分無從為其有利之考量等一切情狀，判處如主文所示之刑，
    並諭知易科罰金之折算標準。
據上論斷，應依刑事訴訟法第299條第1項前段，刑法第339條第1
項，第41條第1項前段，刑法施行法第1條之1第1項、第2項前段
，判決如主文。
本案經檢察官張國強到庭執行職務。
中    華    民    國    99    年    12    月    23    日
                  刑事第十五庭  審判長法  官  劉國賓
                                      法  官  許惠瑜
                                      法  官  鄭舜元
以上正本證明與原本無異。
如不服本判決應於收受判決後10日內向本院提出上訴書狀，並應
敘述具體理由；其未敘述上訴理由者，應於上訴期間屆滿後20日
內向本院補提理由書（均須按他造當事人之人數附繕本）「切勿
逕送上級法院」。
                                      書記官  張隆成
中    華    民    國    99    年    12    月    23    日
附錄論罪科刑法條
中華民國刑法第339條
（普通詐欺罪）
意圖為自己或第三人不法之所有，以詐術使人將本人或第三人之
物交付者，處5年以下有期徒刑、拘役或科或併科1千元以下罰金
。
以前項方法得財產上不法之利益或使第三人得之者，亦同。
前二項之未遂犯罰之。

司法院資訊處製作；財團法人民間司法改革基金會備份。
